【裁判字號】    89,上訴,1094
【裁判日期】    890906
【裁判案由】    違反毒品危害防制條例
【裁判全文】
臺灣高等法院高雄分院刑事判決                  八十九年度上訴字第一九四號
    上  訴  人
    即  被  告  乙○○
    指定辯護人  本院公設辯護人  李佩娟
右上訴人因違反毒品危害防制條例案件，不服臺灣高雄地方法院八十九年度訴字第一
０二八號中華民國八十九年七月二十一日第一審判決（起訴案號：臺灣高雄地方法院
檢察署八十九年度偵字第六五六一號、第六六三二號、第七四七四號），提起上訴，
本院判決如左：
      主  文
上訴駁回。
      事  實
一、乙○○曾因妨害自由案件，經臺灣高雄地方法院判處有期徒刑四月確定，於八十
    五年十月十四日易科罰金執行完畢。詎仍不思悔改，復意圖營利，基於販賣第二
    級毒品安非他命之概括犯意，先於八十九年三月十七日六時許，甲○○撥打其所
    有0000000000號行動電話表示欲向其購買安非他命後，在高雄市○○
    區○○路與康莊路交叉路口之唐老鴨遊藝場旁，以新臺幣（下同）三千五百元之
價格，販賣安非他命一小包予甲○○，再於同日與甲○○共同基於販賣第二級毒
    品安非他命牟利之犯意聯絡，於綽號「邱仔」之不詳姓名男子撥打前開乙○○所
    有行動電話向乙○○表示欲購安非他命後，由乙○○提供內藏安非他命（驗後毛
    重０．九０公克）之峰牌香菸一包交予甲○○，並交待甲○○送貨至高雄市○○
    區○○街永順加油站旁之便利超商前，以三千元之價格販賣予「邱仔」。嗣於同
    日十時十分許，甲○○在前開永順加油站旁之便利超商前，欲將內藏安非他命之
    峰牌香菸一包，販賣予騎乘未懸掛車牌機車前往現場之「邱仔」，於「邱仔」交
    付一千元予甲○○，甲○○尚未將前開內藏安非他命之峰牌香菸一包交予「邱仔
    」之時，為埋伏在現場之警員當場查獲，並於甲○○腰際起獲前開內藏安非他命
    （驗後毛重０．九０公克）之峰牌香菸一包，並查扣「邱仔」交付之一千元，「
    邱仔」則趁機逃逸。斯時，匿於附近小巷內監視甲○○販賣過程之乙○○，見狀
    欲逃離現場，然仍為警查覺逮獲。乙○○遭逮獲後押解至高雄市政府警察局小港
    分局偵訊途中，趁機將其身上未經警搜獲之四小包安非他命（驗後毛重三．一０
    公克）藏放在警備車內駕駛座座墊下，經甲○○告知偵訊人員後，被警起獲扣案
    。
二、案經高雄市政府警察局小港分局報請臺灣高雄地方法院檢察署檢察官偵查起訴。
      理  由
一、訊據上訴人即被告乙○○對於八十九年三月十七日六時許，在高雄市○○區○○
    路與康莊路交叉路口之唐老鴨遊藝場旁，確向同案被告甲○○收取三千五百元，
    並曾交付安非他命一小包予被告甲○○等情供承不諱，雖辯稱：伊原在中壢工作
    ，查獲前一天晚上，甲○○打電話來要二包安非他命，因此第二天才到高雄拿給
    她，因當時身上只有一包安非他命，所以甲○○才給伊三千五百元，託伊向綽號
    「建宏」的人另外買一包安非他命；且甲○○販賣安非他命予「邱仔」一事，伊
    完全不知情，之所以和甲○○到前開永順加油站旁之便利超商，係因欠甲○○約
    二千元，而甲○○告知是去向別人收錢，並會給伊好處，所以才跟去；至於在警
    備車內查獲之四小包安非他命，則根本非伊所有云云。
二、經查：本件被告乙○○如何以三千五百元，販賣安非他命一小包予甲○○，又如
    何與甲○○共同販賣安非他命予「邱仔」，於遭警查獲後，另將四小包安非他命
    藏放在警備車內駕駛座座墊下等情，業據同案被告甲○○迭於警訊、偵查、原審
    及本院審理時，供述明確，且上述扣案五小包安非他命，經鑑驗結果，確為安非
    他命無誤，亦有高雄醫學院附設中和紀念醫院檢驗報告單二紙附卷可稽（原審卷
    第五十三頁、第五十六頁）事證明確。被告乙○○雖以前揭情詞置辯，惟查：
（一）同案被告甲○○於警訊供稱：被告乙○○被逮捕後，於派出所送往分局途中，
      趁警方不注意時，將身上所有之四包安非他命塞在警備車腳墊下等語（警一卷
      第九頁、警三卷第六頁）；於原審訊問時，亦供稱：藏放在警備車內駕駛座座
      墊下的四小包安非他命是被告乙○○的，在高雄市政府警察局小港分局偵訊前
      ，因為好奇，所以問乙○○未遭警起獲的毒品藏放在何處，乙○○於是告訴伊
      ，已趁機藏放在警備車內，於是伊才向小港分局刑事組偵訊員警供出前情等語
      （原審八十九年七月七日審判筆錄），除與本件查獲員警即證人黃添水於原審
      結證稱：被告乙○○及甲○○二人遭查獲後，於送往派出所偵訊途中，是分乘
      不同警備車，而被告乙○○一人，係坐事後搜獲四小包安非他命的警備車回派
      出所，嗣於押解被告乙○○及甲○○二人至小港分局刑事組續行偵訊時，被告
      乙○○及甲○○二人雖同乘前開警備車，惟當時被告乙○○是坐在駕駛座後方
      ，且將頭部及手部整個都埋在駕駛座後面，而甲○○則坐在駕駛座右後側，嗣
      經小港分局刑事組通知，伊經搜索後，果然在警備車內駕駛座座墊下找到四小
      包安非他命等語（見原審八十九年五月十九日訊問筆錄），互核相符外，依前
      開證人黃添水證述之情節，本件被告乙○○及甲○○二人為警查獲後，至押解
      至高雄市政府警察局小港分局偵訊前，應僅有被告乙○○有機會接近警備車內
      駕駛座座墊，足見前開四小包安非他命確係被告乙○○所有，且係其藏放在警
      備車內駕駛座座墊下，被告乙○○辯稱：前開四小包安非他命非其所有云云，
      顯非可採。
（二）同案被告甲○○於警訊、偵查、原審及本院審理時，始終供稱八十九年三月十
      七日即查獲當天，被告乙○○在高雄市○○區○○路與康莊路交叉路口之唐老
      鴨遊藝場旁，以三千五百元之價格，販賣安非他命一小包予伊等情，雖為被告
      乙○○所否認，並辯稱：我只認識甲○○一個月，因為欠甲○○二千多元，所
      以甲○○八十九年三月十六日晚上打電話向伊調二包安非他命時，伊才於翌日
      由中壢南下，那時我身上剛好只有一包，所以在給甲○○後，甲○○又給伊三
      千五百元去買另一包，而且也有買到，並已交給甲○○等語（見原審八十九年
      五月八日訊問筆錄），惟依前揭供詞，被告乙○○既不否認八十九年三月十七
      日確有交付被告甲○○安非他命一小包，並向其收取三千五百元，復於原審依
      其供詞訊問：「你拿給她（指甲○○）的另一包是要送她，還是要抵帳？」時
      ，再供稱：「是準備抵她的帳才交給她」（原審卷第九十三頁反面審判筆錄）
      ，對照其於偵查時，對於檢察官以相同問題訊問之供詞：「是給她的，並未向
      她收錢，她說不夠才又去買一包」（見八十九年度偵字第六五六一號偵查卷八
      十九年三月二十九日訊問筆錄），顯見其不僅前後供詞不一，並與其於同日被
      查獲當天另攜帶有四小包安非他命，根本無需向他人另購買安非他命之情相矛
      盾，足見同案被告甲○○供稱八十九年三月十七日，被告乙○○以三千五百元
      之價格，販賣安非他命一小包予伊，當天並無委託被告乙○○向別人購買安非
      他命等情屬實，自可採信，被告乙○○前述所辯，顯無足取。
（三）被告乙○○雖對於同案被告甲○○販賣安非他命予「邱仔」一事，完全否認其
      知情，並辯稱：之所以和甲○○到前開永順加油站旁之便利超商，係因伊欠甲
      ○○約二千元，而甲○○告知是去向別人收錢，並會給伊好處，所以才跟去云
      云，惟對此，同案被告甲○○供稱：乙○○叫我拿一包香菸給一個綽號「邱仔
      」的人，並向他收取三千元，因為乙○○事前有告訴「邱仔」我當天的穿著，
      「邱仔」騎機車到了以後，是根據我的穿著，將車停在我前面問我：「乙○○
      人呢？」，所以我能確定他要找的人是我。又因當時「邱仔」只給我一千元，
      我不知要怎麼辦，於正要過去問乙○○該如何處理時，警察就來了，「邱仔」
      見狀在我尚未把香菸交給他時即騎車逃跑，斯時乙○○見我遭警察攔阻，也跟
      著跑了等語，除與證人黃添水證稱：甲○○為我們攔獲後，經我們的勸說，就
      從腰際拿出一包峰牌香菸，並供稱原本要向「邱仔」拿三千元，但只有拿到一
      千元，此時，藏在附近巷內的乙○○看到我們控制甲○○後，雖想逃跑，但經
      追逐後仍為我們逮捕等語（見原審八十九年五月十九日訊問筆錄），互核大致
      相符外，被告乙○○於原審依其供詞訊問：為何甲○○要給你好處，你還要逃
      跑時，所供稱：「我是以為她找人要打我」（見原審卷第二十一頁訊問筆錄）
      ，亦顯不合常理。況經原審隔離訊問被告乙○○及甲○○二人，關於二千元借
      貸如何發生時，被告甲○○供稱：「是在遊樂場先向我借三百元做車錢，過沒
      幾天又在同一天兩次在遊樂場向我拿五百元與一千元去換錢打電動，．．．，
      而其他的是零零散散的拿我的零錢去打電動」等語（見原審卷第九十四頁正反
      面審判筆錄），與被告乙○○供稱：「我是一次向她借幾百元，有五、六次，
      均在遊樂場」等語（見原審卷第九十四頁反面審判筆錄），差異甚大，足見被
      告乙○○與甲○○二人間根本並無存有二千元之債權債務。是被告乙○○前揭
      辯稱其不知同案被告甲○○販賣安非他命予「邱仔」云云，自不足採。
（四）又安非他命毒品政府機關查緝甚嚴，而販賣安非他命會被判重刑，眾所皆知，
      若無利可圖，被告豈願冒重刑之處罰；且由被告於本院八十九年八月三十日審
      理時供稱：伊身上那包安非他命交予甲○○，係二、三天前以二千元買的等語
      ，而據甲○○指稱：「我錢（三千五百元）拿給他（乙○○），他當場把安非
      他命交給我」（本院八十九年八月三十日審判筆錄），可見被告以二千元買入
      之安非他命，竟以三千五百元賣出，其有營利至為灼然；再由被告與甲○○共
      同販賣安非他命予綽號「邱仔」之不詳姓名男子，被告竟匿於附近小巷內，見
      甲○○被警查獲欲逃離現場，仍為警查覺逮獲之情以觀，被告顯然在規避查緝
      ，若無利可圖，被告豈願冒此風險。
（五）綜上論述，本件被告乙○○販賣第二級毒品安非他命事證明確，犯行應堪認定
      。
三、按安非他命係毒品危害防制條例第二條第二項第二款所稱之第二級毒品。被告乙
    ○○販賣第二級毒品安非他命予甲○○，核其所為，係犯毒品危害防制條例第四
    條第二項之販賣第二級毒品既遂罪；其與甲○○共同販賣安非他命予「邱仔」部
    分，甲○○既分擔販賣交貨過程之一部分行為，顯已參與販賣第二級毒品安非他
    命之犯罪構成要件行為，顯非幫助犯之範疇，自應以正犯論，此部分被告與甲○
    ○間有犯意聯絡及行為分擔，應論以共同正犯，公訴意旨認甲○○係幫助犯，容
    有誤會。被告乙○○先後二次犯行，時間緊接，構成要件相同，僅既未遂狀態有
    別，顯係基於概括犯意反覆為之，應依連續犯之規定論以情節較重之販賣第二級
    毒品既遂罪一罪，並依法僅就法定本刑有期徒刑及罰金部分加重其刑，至法定本
    刑為無期徒刑部分，則依法不得加重。被告乙○○販賣前持有安非他命之低度行
    為，應為販賣之高度行為吸收，不另論罪。再被告乙○○曾因妨害自由案件，經
    臺灣高雄地方法院判處有期徒刑四月確定，於八十五年十月十四日易科罰金執行
    完畢，有臺灣高等法院被告全國前案紀錄表一份附卷可稽，其於五年內再犯本件
    有期徒刑以上之罪，為累犯，應依法僅就法定本刑有期徒刑及罰金部分遞加重其
    刑，至法定本刑為無期徒刑部分，則亦依法不得加重。
四、公訴意旨另以：被告乙○○自八十八年十一月間起至八十九年二月九日止，連續
    以每小包一千元之價格，販賣安非他命予黃琪傑施用，因認被告乙○○此部分亦
    犯毒品危害防制條例第四條第二項之販賣第二級毒品罪云云。本件公訴人指訴被
    告有此部分犯行，無非以證人黃琪傑於警訊之指述為唯一論據。惟查，證人黃琪
    傑於檢察官偵查及原審審理中均證稱：伊未向被告乙○○買安非他命，係向綽號
    「宏仔」所購買，警訊時亦為相同供述，因偵訊員警不相信，認其係向被告乙○
    ○購買等語（見第七四七四號偵查卷八十九年四月二十日訊問筆錄及原審卷第四
    十一頁正反面訊問筆錄），此外，又無其他積極證據足以證明被告有此部分犯行
    ，被告復一再否認販賣安非他命予黃琪傑，從而尚難憑僅證人黃琪傑已翻異之警
    訊唯一供述，即遽論被告乙○○有此部分販賣安非他命犯行。因公訴意旨認被告
    乙○○此部分犯行與前揭論罪科刑部分有連續犯裁判上一罪之關係，爰不另為無
    罪之諭知。
五、原審引依毒品危害防制條例第四條第二項（贅引第五項）、第十八條第一項前段
    、第十九條第一項，刑法第十一條、第二十八條、第五十六條、第四十七條，審
    酌被告乙○○為營利目的販賣安非他命，危害他人健康甚巨，惡性非輕，且犯後
    猶飾詞卸責、匿飾犯行之犯後態度，及被告之品性、智識程度、犯罪動機、目的
    、手段、販賣次數、查獲之安非他命數量等一切情狀，量處有期徒刑拾年，扣案
    之安非他命五小包（一包驗後毛重０．九０公克，四包驗後毛重三．一０公克）
    ，係毒品危害防制條例所列之第二級毒品，應依同條例第十八條第一項前段規定
    沒收銷燬之。門號0000000000號之行動電話一具，係被告乙○○所有
    供犯罪所用之物，業據其供承在卷，與未扣案之販賣安非他命所得三千五百元，
    應依同條例第十九條第一項規定宣告沒收，如全部或一部不能沒收時，分別諭知
    追徵其價額或以其財產抵償之。至扣案之安非他命所得一千元，因已扣案（見第
    六六三二號偵查卷第二頁正反面扣押物品清單及贓證物款收據），無不能沒收情
    形，故僅依毒品危害防制條例第十九條第一項規定沒收即已足，無需為如全部或
    一部不能沒收時，以其財產抵償之諭知。另扣案之空夾鍊袋一０二枚，因不能證
    明與本件犯行有關，自不得予以宣告沒收。原審認事用法，核無違誤，量刑亦稱
    允當。上訴意旨，仍執陳詞，任意指摘原判決不當，為無理由，應予駁回。
據上論結，應依刑事訴訟法第三百六十八條，判決如主文。
本案經檢察官張其主到庭執行職務。
中    華    民    國     八十九     年       九       月       六       日
                              臺灣高等法院高雄分院刑事第五庭
                                  審判長法官  吳水木
                                        法官  陳朱貴
                                        法官  惠光霞
右正本證明與原本無異。
如不服本判決，應於判決送達後十日內向本院提出上訴狀，其未述理由者並應於提
出上訴狀後十日內向本院補提理由書（應附繕本)。
                                      書記官  陳武悅
中   華    民    國     八十九     年       九       月       八       日
附錄：本判決論罪科刑法條：
毒品危害防制條例第四條（節錄第二項、第五項）：
製造、運輸、販賣第二級毒品者，處無期徒刑或七年以上有期徒刑，得併科新台幣七
百萬元以下罰金。
前四項之未遂犯罰之。
毒品危害防制條例第十八條（節錄第一項前段）：
查獲之毒品及專供製造或施用毒品之器具，不問屬於犯人與否，均沒收銷燬之。
毒品危害防制條例第十九條（節錄第一項）：
犯第四條至第九條、第十二條、第十三條或第十四條第一項、第二項之罪者，其供犯
罪所用或因犯罪所得之財物，均沒收之，如全部或一部不能沒收時，追徵其價額或以
其財產抵償之。
                                                                        Ａ


司法院資訊處製作；財團法人民間司法改革基金會備份。
